臺灣臺南地方法院刑事判決　　　　　　　　　　　　　九十一年度訴字第七三六號
　　公　訴　人　臺灣臺南地方法院檢察署檢察官
　　被　　　告　戊○○
右列被告因殺人未遂案件，經檢察官提起公訴（九十年度偵字第一一四三五號），本
院判決如左：
    主  文
本件公訴不受理。
    理  由
一、公訴意旨略以：被告戊○○於民國九十年五月十二日晚上九時許，與其兄長丁○○及其兄長之女友甲○○等人，在臺南縣南化鄉南化村南化二八八號住處飲酒，
    直至五月十三日凌晨零時許，丁○○及甲○○二人先入內睡覺。於同日凌晨一時
    許，被告戊○○酒後突然手持香蕉刀一把，進入丁○○之房間要丁○○起床，待
    丁○○起床後，二人走到屋外，被告戊○○竟基於殺人之未必故意，持香蕉刀朝
    丁○○之頸部及臉部砍殺，致丁○○受有臉部大裂傷十五公分及右頸部裂傷五公
    分、九公分之傷害；丁○○被殺後隨即跑開躲藏，被告戊○○仍持刀追趕找尋並
    揚言要將其殺死，嗣渠等兄長丙○○經甲○○告知欲趕往阻止時，戊○○亦持刀
    到達丙○○之住處，始經丙○○將刀取下，而丁○○亦趁機就醫始倖免於難，因
    認被告涉有刑法第二百七十一條第二項、第一項之殺人未遂罪嫌云云。
二、按犯罪事實應依證據認定之，無證據不得推定其犯罪事實，刑事訴訟法第一百五
    十四條定有明文。次按刑法上殺人未遂罪責之成立，以行為人有致人於死之決心
    為其主觀上之構成要件，倘行為人在主觀上並無致人於死之意思，即難遽以殺人
    未遂罪相繩，而判斷行為人於行為當時，主觀上是否有殺人犯意，除應斟酌其使
    用之兇器種類、攻擊之部位、行為時之態度表示外，尚應深入觀察行為人與被害
    人間之關係、衝突之起因，行為當時所受之刺激、下手力量之輕重、被害人受傷
    之情形及行為人事後之態度等各項因素，綜合予以研析，而難遽因行為人持凶器
    揮向被害人之重要部位，而認其必有殺人之故意。
三、本件公訴人認被告戊○○涉有殺人未遂罪嫌，無非以告訴人丁○○之指訴，證人
    甲○○之證述，告訴人因被告之砍殺行為，受有臉部大裂傷十五公分及右頸部裂
    傷五公分、九公分之傷害，有診斷證明書乙份附卷可證，及人之頸部屬人身重要
    部位，遭利刃砍殺有致命可能，係一般人可得而知之常情，被告持香蕉刀朝告訴
    人之臉部及頸部部位砍殺，自有殺人之未必故意等為主要之論據。訊之被告丁○○固供承有於前開時地與告訴人丁○○、證人甲○○等人飲酒及持刀劃傷告訴人
    之事實，惟堅決否認有何殺人之犯意，辯稱：當時伊喝醉酒，不知為何會持刀殺
    傷丁○○，伊並沒有殺丁○○之意等語。經查：
  (一)被告於前揭時地，持香蕉刀殺傷告訴人丁○○，致告訴人左臉部與左頸部受有深
    部裂傷之事實，業據告訴人丁○○指訴綦詳，核與證人甲○○、丙○○證述之情
    節相符，並有財團法人臺灣基督長老教會新樓醫院九十年五月十五日出具之診斷
    證明書、長庚紀念醫院九十年七月五日出具之診斷證明書及健仁醫院九十年七月
    五日出具之診斷證明書各一份在卷可稽，惟揆諸前揭說明，告訴人受傷情形，並
    不能遽為被告主觀有殺意之絕對標準，故不得祇以被告持刀殺傷告訴人頭、頸部
    即認定其有殺人之意圖。
  (二)參以告訴人於本院調查時陳稱：伊當時覺得被告喝酒喝的茫茫的，伊沒有想到被
    告會拿刀殺傷伊，因為伊與被告的感情很好等；證人丙○○於本院調查時到庭證
    稱：案發當天甲○○敲伊的門，說伊的小弟戊○○去殺丁○○，伊起床前去查看
    ，在路上看見戊○○手上拿著香蕉刀，走路一跛一跛的，醉醺醺的朝伊走來，伊
    叫戊○○把刀子交給伊，戊○○就把刀交出來，伊就去找尋丁○○，當時伊有聞
    道戊○○有很濃的酒味等語（均見本院九十一年九月十二日訊問筆錄）；且證人
    即逮捕被告之承辦警員乙○○於本院審理時亦到庭結證稱：九十年五月十三日上
    午八、九時許，伊前往被告家中逮補被告時，被告當時酒醉在睡覺，到派出所時
    仍因酒醉，無法製作筆錄，伊讓被告休息到中午，才正式訊問，被告酒醉時伊問
    被告問題，被告都無法回答等語（見本院九十一年十月二日審判筆錄）。足見被
    告案發當時確實有酒醉之情形無訛，衡情一般人處於酒醉之狀態下，其行為與意
    識難免有脫逸之情形，益徵被告雖有持刀朝告訴人之頭、頸部揮砍之行為，非必
    有致告訴人於死之意思，自不足以被告酒後持刀砍殺人體之要害，即判斷被告主
    觀上有殺人之故意。
  (三)再被告與告訴人係兄弟關係，平日感情良好，並無仇怨，案發當日被告與告訴人
    丁○○及渠等之兄弟等人自傍晚飲酒至深夜，其間並無發生口角等情，業據告訴
    人於警訊及偵審時陳述明確，復經證人甲○○結證屬實，是被告與告訴人既係親
    兄弟，又無夙怨，亦未曾起口角，是否會對告訴人萌生殺機，實非無疑。雖告訴
    人於偵查及本院調查時指稱：可能係伊曾經向被告說他太太曾和別的男人出出入
    入，很多人多有看到，要他注意，所以被告對伊不滿等語，然被告對此加以否認
    ，復無其他證據足資證明，此僅係告訴人猜測之詞，尚不足以據此即為不利被告
    之認定。又縱認被告確曾因此事對告訴人產生不滿，依被告與告訴人之兄弟情誼
    ，若謂被告僅因告訴人前番言詞即引殺機，亦難令人置信。
  (四)綜前事證觀之，既不能證明被告具有殺人之犯意，本院又查無其他確切證據足以
    認定被告確有殺人之犯意，自難以殺人未遂罪責相繩。綜上所言，被告持刀殺傷
    告訴人之行為，應僅有傷害告訴人之犯意，公訴人認被告涉嫌殺人未遂罪責，容
    有誤會。至被告雖有辯稱：伊當時酒醉完全不知發生何事云云，然被告案發當時
    既可以在無人攙扶之情況下步行，又在證人丙○○要求被告交出刀子時，能了解
    詞意並交出刀子，且再步行回家睡覺，業據證人丙○○證述明確，足見其當時未
    因酒醉而完全失去意識，縱其確不知手持之物係香蕉刀，惟對其持不明物體攻擊
    告訴人之舉動會造成告訴人受傷，應有認識，自有傷害告訴人之故意甚明，其前
    揭所辯，尚難採信。
四、第按告訴乃論之罪，告訴人於第一審辯論終結前得撤回其告訴。又告訴經撤回者
    ，應諭知不受理之判決。刑事訴訟法第二百三十八條第一項、第三百零三條第三
    款定有明文。本件告訴人告訴被告犯罪者，應係犯刑法第二百七十七條第一項之
    傷害罪，已如前述，依同法第二百八十七條之規定，須告訴乃論。茲告訴人與被
    告已於九十一年九月十日達成和解，有和解書一份在卷可稽，且於本院審理中亦
    當庭撤回其告訴（本院九十一年九月十二日訊問筆錄），則揆諸上開說明，本件
    即應諭知不受理之判決。
據上論斷，應依刑事訴訟法第三百零三條第三款，判決如主文。
中    華    民    國      九十一      年      十      月      二十三    日
                                  臺灣臺南地方法院刑事第六庭
                                      審判長法  官  陳欽賢
                                            法  官  石家禎
                                            法  官  林佩儒
右正本證明與原本無異。
如不服本判決，應於判決送達後十日內，向本院提出上訴狀。
                                            書記官  廖文靜
中    華    民    國  九十一        年     十       月    二十八    日
